臺灣高等法院刑事判決　　　　　　　　94年度上訴字第1271號
上　訴　人　臺灣臺北地方法院檢察署檢察官
被　　　告　乙○○
　　　　　　　　　　現另案於臺灣新竹監獄執行中
上列上訴人因被告恐嚇等案件，不服臺灣臺北地方法院94年度訴
字第223號，中華民國94年3月30日第一審判決（起訴案號：臺灣
臺北地方法院檢察署93年度偵緝字第1686號），提起上訴，本院
判決如下：
    主  文
上訴駁回。
    事  實
一、乙○○（綽號阿明）與丙○○（另案經原審以91年度訴字第
     175號刑事判決判刑並確定在案）、甲○○（另案經臺灣苗
    栗地方法院以90年度訴字第361號刑事判決判處罪刑並確定
    在案）、綽號「阿國」之成年男子及某不詳姓名年籍成年男
    子，共同基於意圖為自己不法之所有及妨害自由之概括犯意
    ，（一）先於民國89年6月1日晚上8時許，由乙○○在臺北
    市二二八紀念公園內，自稱係同性戀者以搭訕具有同性戀傾
    向之丁○後，雙方互相留下電話，隨即於同年月5日晚上8
    時許，由丙○○、甲○○、阿國及該不詳姓名年籍成年男子
    等人，先至臺北市○○路○段90號9樓Ｕ２─ＭＴＶ內包廂等
    候，再推由乙○○以電話邀約丁○當晚至該ＭＴＶ店觀看影
    片，待丁○與乙○○在包廂觀看影片時，丙○○及綽號阿國
    之不詳姓名年籍成年男子即進入該包廂，分別自稱係乙○○
    之大哥、小弟，而推由丙○○對丁○恫嚇稱：為何將乙○○
    帶到這種地方，乙○○有老婆、小孩，這樣會破壞乙○○的
    家庭，要丁○拿錢出來解決，否則要丁○的家人前來處理此
    事，且樓下尚有兩部車的兄弟在等等語，致丁○恐其有同性
    戀傾向之事為家人知悉，及若拒絕丙○○之要求有遭毆打之
    虞而心生畏懼，乃依言交付其所有之萬通商業銀行（下稱萬
    通銀行）卡號00000000000000號及萬泰商業銀行（下稱萬泰
    銀行）卡號000000000000號之金融卡及密碼予丙○○，其間
    丙○○、「阿國」因不滿丁○原先告以虛偽密碼提款不遂而
    毆打其胸部、腹部（未成傷），並以限制丁○離去之方式，
    剝奪丁○之行動自由，待丙○○指示乙○○持前開萬泰銀行
    之金融卡至彰化銀行西門分行提款機詐領新臺幣（下同）12
    萬元元及持另張萬通銀行之金融卡詐領4萬元後，又至臺北
    銀行龍山分行提款機使用前開萬泰銀行金融卡詐領8萬元，
    至合作金庫三重分行提款機使用前開萬通銀行詐領16萬元，
    丙○○及阿國復以一前一後之方式，強押丁○共乘一部計程
    車前往上開漫畫大王書店包廂與乙○○、甲○○及某姓名年
    年男子在包廂內而限制丁○之行動自由，且以上開強暴方式
    逼令丁○書寫「本人罹患同性戀」字條之無義務之事，迄於
    同日晚上11時許，始釋放陳揚離去，先後共計詐領得款40萬
    元元，並由乙○○、丙○○及甲○○、「阿國」及該姓名年
    籍不詳之成年男子朋分花用。(二)、復於89年6月20日晚上9
    時許，在臺北市二二八紀念公園內，推由甲○○出面搭訕有
    同性戀傾向之戊○○後，假裝欲共同至臺北縣三重市○○路
    ○段78號6樓亞米哥ＭＴＶ觀看影片，戊○○不疑有詐而依言
    同往後，於同日晚上10時許，當甲○○與戊○○正在該店內
    之包廂中觀看影片時，由乙○○與丙○○進入該包廂內，另
    一不詳姓名年籍成年男子則在外等候，並由乙○○、丙○○
    對戊○○恐嚇稱：甲○○為其小弟，已有家室，怎可一同到
    這種地方等語，並要求戊○○拿錢出來解決，戊○○欲走出
    門口，遭丙○○毆打胸部一拳（未成傷），並告以樓下還有
    兄弟等語，致戊○○心生畏懼，依言交付現金3,000元及合
    作金庫與第一商業銀行之金融卡且告以各該帳戶之密碼後，
    由丙○○以限制戊○○離去之方式剝奪其行動自由，再推由
    乙○○前往臺北縣三重市天臺大樓之提款機處，分別使用各
    該金融卡並輸入密碼而先後詐領35,200元、57,000元，以上
    得手共計92,200元後，始將該二張金融卡交還與戊○○，迄
    同日晚上11時30餘分許，戊○○始得自由離去，得款則亦由
    乙○○、丙○○等人朋分花用。
二、案經丁○、戊○○分別訴由臺北市政府警察局請臺灣臺北地
    方法院檢察署檢察官偵查起訴。
    理  由
一、訊據被告乙○○對於上揭犯罪事實均坦承不諱，核均與告訴
    人丁○、戊○○於警詢、偵查中之指述相符，復經共犯丙○○、甲○○各於警詢及偵查中供述在卷，並有告訴人丁○所
    有之前開萬通銀行、萬泰銀行存摺節本影本、告訴人戊○○
    所有帳戶之合作金庫自動櫃員機交易明細單等影本各一份附
    卷可稽，足認被告之自白應與事實相符（被告均不爭執上開
    告訴人及共犯，於警詢及偵查中陳述之證據能力，附此敘明
    。）；此外，共犯丙○○、甲○○所涉前開犯行，亦分別經
    原審以91年度訴字第175號、臺灣苗栗地方法院以 90年度訴
    字第 361號刑事判決判處罪刑在案，有各該判決書一份在卷
    可資佐證。是本案事證已臻明確，被告上開犯行，洵堪認定
    。
二、核被告所為，係犯刑法第302條第1項以非法方法剝奪他人行
    動自由罪、第346條第1項恐嚇取財罪、第339條之2利用自動
    付款設備詐欺罪。被告與丙○○、甲○○、「阿國」及該不
    詳姓名之成年男子對於前述事實欄一之（一）所示犯行，及
    被告與丙○○、李永村及一不詳姓名年籍成年男子關於事實
    欄一之（二）所示犯行部分，彼此間有犯意聯絡，行為分擔
    ，為共同正犯。又檢察官認被告所為尚涉犯刑法第304條強
    制罪嫌部分，按刑法第302條第1項妨害自由罪者，屬妨害他
    人自由之概括的規定，故行為人具有一定目的，以非法方法
    剝奪人之行動自由者，除法律別有處罰較重之規定（例如略
    誘及擄人勒贖等罪），應適用各該規定處斷外，如以使人行
    無義務之事，或妨害人行使權利為目的，而其強暴脅迫復已
    達於剝奪人行動自由之程度，因該使人行無義務之事，或妨
    害人行使權利之低度行為，已為非法剝奪人之行動自由之高
    度行為所吸收（參見最高法院93年度臺上字第3309號刑事判
    決意旨），是被告上開強逼被害人陳揚書寫字條之同時，復
    已有實施強暴脅迫達剝奪其行動自由之妨害自由程度，應僅
    成立妨害自由罪，而毋庸再依同法第304條強制罪論處，檢
    察官此部分之論述，容有誤會，併予指明。被告所犯上開恐
    嚇取財、以非法方法剝奪他人行動自由、利用自動付款備詐
    欺三罪，均時間緊接，方法相同，各觸犯構成要件相同之罪
    名，顯係基於概括犯意為之，為連續犯，依刑法第56條規定
    以一罪論，並加重其刑。又被告所犯上述恐嚇取財、以非法
    方法剝奪他人行動自由、利用自動付款備詐欺三罪間，有方
    法、目的之牽連犯關係，依刑法第55條規定應從一重之恐嚇
    取財罪論處。
三、原審以被告所犯事證明確，援引刑事訴訟法第299條第1項前
    段、第273條之1第1項，刑法第28條、第56條、302條第1項
    、第339條之2第1項（原判決漏載第1項）、第346條第1項、
    第55條，罰金罰鍰提高標準條例第1條前段，並審酌被告利
    用同性戀者不欲聲揚之特性，誘至ＭＴＶ包廂內強索金錢，
    又係以夥同5或4人先後限制告訴人丁○、戊○○自由達數小
    時之方式，犯罪情節、手段顯有相當惡性，且其前於87年間
    即因強盜案件，經法院判處有期徒刑8年6月確定在案但尚未
    執行），素行非佳，但其犯後已坦承犯行，及其犯罪動機、
    參與之程度、所生損害等一切情狀，判處被去有期徒刑1年
    10月，並說明係因斟酌被告參與犯罪之程度並非主謀，犯後
    又已坦承犯行，判處有期徒刑1年10月，即資警惕，始未如
    檢察官請求，判處被告有期徒刑3年6月，認事用法並無不當
    ，量刑亦尚妥適。檢察官上訴意旨認被告與共犯分別自告訴
    人丁○、戊○○處索得四十萬元及九萬二千二百元（上訴書
    誤載為九十二萬二千元），嚴重侵害告訴人權益，原審量刑
    顯然太輕等語，指摘原判決不當，為無理由，應予駁回。
據上論斷，應依刑事訴訟法第368條，判決如主文。
本案經檢察官郭啟東到庭執行職務。
中　　華　　民　　國　　94　　年　　10　　月　　18　　日
　　　　　　　　　刑事第十九庭審判長法　官  葉騰瑞
　　　　　　　　　　　　　　　　    法　官  莊明彰
　　　　　　　 　 　　　　　　　　　法　官  黃俊明
以上正本證明與原本無異。
如不服本判決，應於收受送達後十日內向本院提出上訴書狀，其
未敘述上訴之理由者並得於提起上訴後十日內向本院補提理由書
（均須按他造當事人之人數附繕本）。
                                    書記官  廖婷璇
中　　華　　民　　國　　94　　年　　10　　月　　18　　日
附錄：本案論罪科刑法條全文
刑法第302條第1項
私行拘禁或以其他非法方法，剝奪人之行動自由者，處五年以下
有期徒刑、拘役或三百元以下罰金。
刑法第339條之2第1項
意圖為自己或第3人不法之所有，以不正方法由自動付款設備取
得他人之物者，處三年以下有期徒刑、拘役或一萬元以下罰金。
刑法第346條第1項
意圖為自己或第 3 人不法之所有，以恐嚇使人將本人或第 3 人
之物交付者，處六月以上五年以下有期徒刑，得併科1000元以下
罰金。
